【裁判字號】    97,重訴,44
【裁判日期】    980608
【裁判案由】    排除侵害等
【裁判全文】
臺灣屏東地方法院民事判決  97年度重訴字第44號
    原      告  臺灣糖業股份有限公司
    法定代理人  己○○
    訴訟代理人  邱芬凌律師
    複 代理 人  丑○○
    被      告  寅○○
                亥○○○
                卯○○
    上  一  人
    訴訟代理人  戌○○○
    被      告  甲○○
                子○○
                午○○
                辰○○
                巳○○
                辛○○
                壬○○
                庚○○
                癸○○
                乙○○
                丙○○
                戊○○
                丁○○
                申○○
                未○○
                酉○○
上列當事人間請求排除侵害等事件，經本院於民國98年5 月25日
言詞辯論終結，判決如下：
    主      文
被告寅○○應將坐落屏東縣長治鄉○○○段五八之一○六一地號
土地內，如附圖一所示編號(1)部分（面積○點○三五五公頃）土
地上之椰子樹等地上物除去，並將土地交還原告。
被告亥○○○應將坐落屏東縣長治鄉○○○段五八之一○六一地
號土地內，如附圖一所示編號(2)部分（面積○點○二九八公頃）
土地上之椰子樹等地上物除去，並將土地交還原告。
被告卯○○應將坐落屏東縣長治鄉○○○段五八之一○六一地號
土地內，如附圖一所示編號(3)部分（面積○點○二八七公頃）土
地上之椰子樹等地上物除去，並將土地交還原告。
被告甲○○應將坐落屏東縣長治鄉○○○段五八之一○六一地號
土地內，如附圖一所示編號(7)部分（面積○點一一九二公頃）土
地上之椰子樹、檳榔樹、鐵絲網與鐵門等地上物除去，並將土地
交還原告。
被告子○○應將坐落屏東縣長治鄉○○○段五八之一○六一地號
土地內，如附圖一所示編號(5)部分（面積○點三○四一公頃）土
地上，及坐落同段五八之八八地號土地內，如附圖二所示編號(1)
部分（面積○點一三六一公頃）土地上之椰子樹、檳榔樹與鐵絲
網等地上物除去，並將土地交還原告。
被告寅○○應給付原告新臺幣壹萬伍仟伍佰柒拾貳元，及自民國
九十七年七月十一日起至清償日止，按週年利率百分之五計算之
利息。並應自民國九十七年七月十一日起至交還上開土地之日止
，按月給付原告新臺幣貳佰柒拾貳元。
被告亥○○○應給付原告新臺幣壹萬仟壹佰伍拾元，及自民
國九十七年九月三日起至清償日止，按週年利率百分之五計算之
利息。並應自民國九十七年九月三日起至交還上開土地之日止，
按月給付原告新臺幣貳佰貳拾捌元。
被告卯○○應給付原告新臺幣壹萬貳仟陸佰陸拾陸元，及自民國
九十七年九月三日起至清償日止，按週年利率百分之五計算之利
息。並應自民國九十七年九月三日起至交還上開土地之日止，按
月給付原告新臺幣貳佰貳拾元。
被告甲○○應給付原告新臺幣伍萬貳仟貳佰捌拾捌元，及自民國
九十七年七月十一日起至清償日止，按週年利率百分之五計算之
利息。並應自民國九十七年七月十一日起至交還上開土地之日止
，按月給付原告新臺幣玖佰壹拾肆元。
被告子○○應給付原告新臺幣壹拾玖萬仟零玖拾玖元，及自民
國九十七年七月十一日起至清償日止，按週年利率百分之五計算
之利息。並應自民國九十七年七月十一日起至交還上開土地之日
止，按月給付原告新臺幣仟佰柒拾伍元。
原告其餘之訴駁回。
訴訟費用由被告寅○○負擔百分之五，被告亥○○○負擔百分之
四，被告卯○○負擔百分之四，被告甲○○負擔百分之十八，被
告子○○負擔百分之六十七；餘由原告負擔。
本判決第一、二、三、六、七、八、九、十項，各得假執行。
本判決第四項於原告以新臺幣拾玖萬捌仟元為被告甲○○供擔
保後，得假執行。
本判決第五項於原告以新臺幣壹佰肆拾陸萬捌仟元為被告子○○
供擔保後，得假執行。
原告其餘假執行之聲請駁回。
    事實及理由
一、按當事人喪失訴訟能力或法定代理人死亡或其代理權消滅者
    ，訴訟程式在有法定代理人或取得訴訟能力之本人，承受其
    訴訟以前當然停止，民事訴訟法第170 條定有明文。查原告
    之法定代理人於起訴時（民國97年5 月20日）原為陳清彬，
    嗣變更為吳容明，復又變更為己○○，業據原告分別於97年
    9 月29日及97年12月29日具狀陳明並聲明承受訴訟（見第17
    9 、246 頁），且有函文影本4 份在卷可稽（見第48、181
    、248 、249 頁），其承受訴訟於法並無不合，應予准許。
二、本件被告寅○○、午○○、辰○○、巳○○、辛○○、壬○○、庚○○、癸○○、乙○○、丙○○、丁○○、申○○、
    未○○及酉○○經合法通知，均未於最後言詞辯論期日到場
    ，核無民事訴訟法第386 條所列各款情形，爰依原告之聲請
    ，由其一造辯論而為判決。
三、按訴狀送達後，原告不得將原訴變更或追加他訴，但請求之
    基礎事實同一、擴張或減縮應受判決事項之聲明或不甚礙被
    告之防禦及訴訟之終結者，不在此限，民事訴訟法第255 條
    第1 項第2 款、第3 款、第7 款分別定有明文。查原告起訴
    時，本係列寅○○、子○○及甲○○為被告，嗣於97年8 月
    19日具狀追加其他被告（見第61頁）。又原告起訴時，聲明
    一原為：被告寅○○應將坐落屏東縣長治鄉○○○段58-106
    1 地號土地（下稱1061號土地），如起訴狀附圖所示A 部分
    面積約994 平方公尺（位置面積依實測為準）椰子樹等地上
    物除去將該等土地交還原告。被告應給付原告新臺幣（下同
    ）35,188元，及自起訴狀繕本送達翌日起至清償之日，按年
    息5%計算之利息，並自起訴狀繕本送達翌日起至交還土地之
    日止，按月給付1,458 元予原告。聲明二原為：被告甲○○
    應將1061號土地，如起訴狀附圖所示B 部分面積約930 平方
    公尺（位置面積依實測為準）椰子樹等地上物除去將該等土
    地交還原告。被告應給付原告32,922元，及自起訴狀繕本送
    達翌日起至清償之日，按年息5%計算之利息，並自起訴狀繕
    本送達翌日起至交還土地之日止，按月給付1,364 元予原告
    。聲明三原為：被告子○○應將1061號土地，如起訴狀附圖
    所示C 部分面積約3,392 平方公尺（位置面積依實測為準）
    椰子樹、檳榔等地上物除去，同段58-88 地號土地（下稱88
    號土地），如起訴狀附圖所示D 部分面積約2,517 平方公尺
    （位置面積依實測為準）檳榔等地上物除去將該等土地交還
    原告。被告應給付原告209,179 元，及自起訴狀繕本送達翌
    日起至清償之日，按年息5%計算之利息，並自起訴狀繕本送
    達翌日起至交還土地之日止，按月給付8,667 元予原告。嗣
    於98年3 月27日具狀變更為聲明一：被告寅○○、亥○○○
    、午○○、辰○○、巳○○、辛○○、壬○○、庚○○、癸○○、乙○○、丙○○、戊○○、丁○○、申○○、未○○
    、卯○○、酉○○應將1061號土地，如附圖一所示編號(1)部
    分面積355 平方公尺、編號(2)部分面積298 平方公尺、編號
    (3)部分面積287 平方公尺椰子樹等地上物除去將該等土地交
    還原告。被告應連帶給付原告79,461元，及自起訴狀繕本送
    達翌日起至清償日止，按年息5%計算之利息，並自起訴狀繕
    本送達翌日起至交還土地之日止，按月給付1,379 元。聲明
    二：被告甲○○應將1061號土地，如附圖一所示編號(7)部分
    面積1,192 平方公尺椰子樹、鐵絲網、鐵門等地上物除去將
    該等土地交還原告。被告應給付原告100,764 元，及自起訴
    狀繕本送達翌日起至清償之日止，按年息5%計算之利息，並
    自起訴狀繕本送達翌日起至交還土地之日止，按月給付1,74
    8 元。聲明三：被告子○○應將1061號土地，如附圖一所示
    編號(5)部分面積3,041 平方公尺椰子樹、檳榔、鐵絲網等地
    上物除去，88號土地如附圖二所示編號(1)部分面積1,361 平
    方公尺檳榔、椰子樹等地上物除去將該等土地交還原告。被
    告應給付原告372,116 元，及自起訴狀繕本送達翌日起至清
    償之日止，按年息5%計算之利息，並自起訴狀繕本送達翌日
    起至交還土地之日止，按月給付6,456 元（見第289 頁）。
    因原告上開訴之變更、追加，其請求之基礎事實，均係基於
    兩造間返還土地與相當於不當得利之損害金而生之爭執，爭
    點有其共同性，且訴訟及證據資料有同一性，基礎事實應屬
    同一，於被告之防禦及訴訟之終結亦無妨礙，復分別係擴張
    、減縮應受判決事項之聲明，依前揭說明，應予准許。
四、原告起訴主張：
（一）1061及88號土地均為原告所有，被告寅○○、亥○○○、
      午○○、辰○○、巳○○、辛○○、壬○○、庚○○、癸○○、乙○○、丙○○、戊○○、丁○○、申○○、未○○、卯○○及酉○○無任何使用權源，占用1061號土地如
      附圖一所示編號(1)、(2)、(3)部分之土地，被告甲○○亦無
      任何使用權源，占用1061號土地如附圖一所示編號(7)部分
      之土地，被告子○○亦無任何使用權源，占用1061號土地
      如附圖一所示編號(5)部分及附圖二所示編號(1)部分之土地
      ，種植椰子樹及檳榔等作物。經原告函催回復原狀及派員
      婉勸除去地上物交還土地，渠等均置之不理。
（二）被告占用系爭土地未獲同意，獲得相當於租金之利益，原
      告並受有損害，依民法第179 條前段，被告應返還其利益
      ，依土地法第105 條準用同法第97條規定，依當期土地申
      報總地價額年息10% 為標準計算，被告應返還5 年之不當
      得利款，及至交還土地之日止按月給付相當租金之不當得
      利款。被告乙○○雖主張其對1061號土地之地上物並未取
      得所有權，惟此與被告寅○○所述為全體兄弟姊妹所有一
      節不符，故被告乙○○顯係不了解其妻之財產狀況，其主
      張殊屬無理。
（三）綜上，爰依民法第767 條、第179 條之規定提起本件訴訟
      等語。並聲明：(一)被告寅○○、亥○○○、午○○、辰○○、巳○○、辛○○、壬○○、庚○○、癸○○、乙○○
      、丙○○、戊○○、丁○○、申○○、未○○、卯○○、
      酉○○應將1061號土地，如附圖一所示編號(1)部分面積35
      5 平方公尺、編號(2)部分面積298 平方公尺、編號(3)部分
      面積287 平方公尺椰子樹等地上物除去將該等土地交還原
      告。被告應連帶給付原告79,461元，及自起訴狀繕本送達
      翌日起至清償日止，按年息5%計算之利息，並自起訴狀繕
      本送達翌日起至交還土地之日止，按月給付1,379 元。(二)
      被告甲○○應將1061號土地，如附圖一所示編號(7)部分面
      積1,192 平方公尺椰子樹、鐵絲網、鐵門等地上物除去將
      該等土地交還原告。被告應給付原告100,764 元，及自起
      訴狀繕本送達翌日起至清償之日止，按年息5%計算之利息
      ，並自起訴狀繕本送達翌日起至交還土地之日止，按月給
      付1,748 元。(三)被告子○○應將1061號土地，如附圖一所
      示編號(5)部分面積3,041 平方公尺椰子樹、檳榔、鐵絲網
      等地上物除去，88號土地如附圖二所示編號(1)部分面積1,
      361 平方公尺檳榔、椰子樹等地上物除去將該等土地交還
      原告。被告應給付原告372,116 元，及自起訴狀繕本送達
      翌日起至清償之日止，按年息5%計算之利息，並自起訴狀
      繕本送達翌日起至交還土地之日止，按月給付6,456 元。
      (四)願供擔保請准宣告假執行。
五、被告寅○○則以：同意原告之請求，最西邊是其所管理，中
    間是被告亥○○○管理，東邊是被告卯○○管理，其他繼承
    人均未占用等語置辯；惟聲明：原告之訴駁回。被告亥○○○、卯○○則均以：被告寅○○占用西邊的部分，被告亥○○○占用中間的部分，被告卯○○則占用東邊的部分，被告
    辰○○及其他繼承人均未占用系爭土地，測量前雙方均不知
    有占用之情形，且其無義務清除椰子樹，原告請求賠償亦不
    合理等語置辯，並均聲明：原告之訴駁回。被告乙○○、戊○○則均以：並未占用系爭土地及得利等語置辯，並均聲明
    ：原告之訴駁回。被告甲○○、子○○則均以：同意原告的
    請求，但希望原告可以補償損失等語置辯，且均聲明：原告
    之訴駁回。被告庚○○則以：系爭土地為其已過世22年之外
    公早年所開墾，後交由被告寅○○繼續耕種農作物至今，其
    未繼承任何權利等語置辯，然未為任何聲明。至其他被告則
    均未於言詞辯論期日到庭，亦未提出書狀作何聲明或陳述。
六、原告主張系爭土地為其所有，被告寅○○、亥○○○、卯○○、甲○○及子○○分別占用系爭土地種植檳榔、椰子樹，
    並設置鐵絲網等地上物，且無正當之占用權源等事實，業據
    提出土地登記第二類謄本2 份及相片12張為證（見第8 、9
    、14、16、18、20、21頁），且為被告所不爭執，並經本院
    分別於97年12月19日、98年1 月16日會同屏東縣屏東地政事
    務所測量員至現場履勘屬實，製有勘驗筆錄及複丈成果圖各
    2 份附卷可憑（見第219 、282 、284 、285 頁），堪信為
    真實。至原告主張其他被告亦占用系爭土地，及被告占用系
    爭土地獲得相當於租金之利益，致原告受有損害，應依民法
    第179 條前段之規定返還其利益等情，則為被告寅○○、亥
    ○○○、卯○○、乙○○、戊○○、甲○○及子○○所否認
    ，並分別以前詞置辯。是本件兩造主要之爭執點厥為：(一)被
    告占用系爭土地有無正當合法權源？原告得否依民法第767
    條之規定請求被告除去地上物，返還土地？(二)原告得否依民
    法第179 條前段之規定，請求被告賠償相當於不當得利之損
    害？若可，得請求賠償之金額為多少？茲將本院得心證之理
    由分述如下：
（一）被告占用系爭土地有無正當合法權源？原告得否依民法第
      767 條之規定請求被告除去地上物，返還土地？
    1.按所有人對於無權占有或侵奪其所有物者，得請求返還之
      。對於妨害其所有權者，得請求除去之，民法第767 條前
      、中段分別定有明文。而以無權占有為原因，請求返還所
      有物之訴，占有人應就其占有係具備正當權源一事證明之
      。查本件被告寅○○、亥○○○、卯○○、甲○○及子○○並未證明渠等分別占用系爭土地種植檳榔、椰子樹，並
      設置鐵絲網等地上物，有何正當合法之權源，自屬無權占
      有。原告依民法第767 條之規定請求上開被告除去地上物
      ，並返還所占用之土地，洵屬有據。
    2.次按請求返還所有物之訴，應以現在占有該物之人為被告
      ，如非現在占有該物之人，縱令所有人之占有係因其人之
      行為而喪失，所有人亦僅於此項行為具備侵權行為之要件
      時，得向其人請求賠償損害，要不得本於物上請求權，對
      之請求返還所有物（最高法院29年上字第1061號判例要旨
      參照）。經查，被告寅○○、亥○○○、卯○○於本院言
      詞辯論時陳稱：最西邊為被告寅○○所占用，中間是被告
      亥○○○占用，東邊則係被告卯○○所占用，其他繼承人
      均未占用等語（見第275 頁），此核與被告乙○○、戊○○所辯渠等並未占用系爭土地一節相符。且原告亦未能提
      出證據證明其他被告現有占用系爭土地之情事，依前揭說
      明，其自不得依民法第767 條之規定請求其他被告除去地
      上物並返還系爭土地。
（二）原告得否依民法第179 條前段之規定，請求被告賠償相當
      於不當得利之損害？若可，得請求賠償之金額為多少？
    1.按依不當得利之法則，請求返還不當得利，以無法律上之
      原因而受有利益，致他人受有損害為其要件，故請求返還
      之範圍，應以對方所受之利益為限。而無權占有他人土地
      ，依社會通常觀念，可獲得相當於租金之利益，此有最高
      法院61年臺上字第1695號判例可考。次按「請求將來給付
      之訴，以有預為請求之必要者為限，得提起之。」民事訴
      訟法第246 條定有明文。從而，原告主張被告寅○○、亥
      ○○○、卯○○、甲○○及子○○無權占有系爭土地，致
      其受有損害，依不當得利之法則，請求渠等返還起訴前5
      年相當於租金之利益，及自起訴狀繕本送達翌日起至交還
      土地之日止，每月相當於租金之利益，均屬有據；至其他
      被告，因並未占用系爭土地，已如前述，故自無利得可言
      ，原告依不當得利之法則請求其他被告返還相當於租金之
      利益，應屬無據。
    2.惟耕地之地租不得超過地價百分之八，約定地租或習慣地
      租超過地價百分之八者，應比照地價百分之八減定之，不
      及地價百分之八者，依其約定或習慣，土地法第110 條第
      1 項定有明文。而無權使用他人土地者，其所受利益，為
      使用本身，「相當於租金」係原受利益依其性質不能返還
      時應償還之價額。且土地所有人固得依不當得利法則向無
      權占用其土地之人請求返還相當於租金之損害金，惟其數
      額，除以申報地價為基礎外，尚須斟酌基地之位置、工商
      業繁榮之程度及占用人利用土地之經濟價值及所受利益等
      項，並與鄰地租金相比較，以為決定，並非必達申報地價
      年息百分之八之最高額。查系爭土地之地目為旱，使用地
      類別為農牧用地，有上開土地登記謄本可佐，其位於長治
      鄉偏僻之地區，周圍均為農地，以產業道路對外聯絡，距
      長治鄉鬧區車程約有10分鐘，距屏東市車程則約20分鐘，
      繁榮度不高等情，業據本院至現場勘驗無訛（見第219 、
      282 頁）。是本院審酌系爭土地之位置、工商繁榮程度及
      被告利用該土地可得之經濟價值等情事，認被告應給付原
      告相當於租金之利益，應以土地申報總價額年息5%計算為
      適當。
    3.茲分別計算原告得請求被告給付相當於租金之利益如下：
    (1)被告寅○○部分：其占用之面積為355 平方公尺，1061號
      土地89年7 月起至92年12月止之申報地價為每平方公尺14
      4 元，93年1 月起至95年12月止之申報地價為每平方公尺
      176 元，96年1 月起之申報地價則為每平方公尺184 元，
      有地價謄本及土地登記謄本各1 份可參（見第6 、9 頁）
      。而起訴狀繕本係於97年7 月10日送達予被告寅○○（見
      第29頁），是原告得請求自92年7 月11日起至97年7 月10
      日止相當於租金之利益。依此，92年7 月11日起至92年12
      月止之利益金額為1,212元（計算式：355 平方公尺144
      元5%＝2,556 元，【2,556 元5/12月】＋【2,556 元
      21/365日】＝1,212 元，元以下四捨五入，以下同）。
      93年1 月起至95年12月止之利益金額為9,372 元（計算式
      ：355 平方公尺176 元5%3 年＝9,372 元）。96年
      1 月起至97年7 月10日止之利益金額為4,988 元（計算式
      ：355 平方公尺184 元5%＝3,266 元，【3,266 元
      18/12 月】＋【3,266 元10/365日】＝4,988 元）。故
      此部分5 年之利益金額共為15,572元（1,212 元＋9,372
      元＋4,988 元）。另原告得請求被告寅○○自起訴狀繕本
      送達之翌日即97年7 月11日起，至交還上開土地之日止，
      按月給付之金額為272 元（計算式：355 平方公尺184
      元5%12月＝272 元）。
    (2)被告亥○○○部分：其占用之面積為298 平方公尺，1061
      號土地89年7 月起至92年12月止之申報地價為每平方公尺
      144 元，93年1 月起至95年12月止之申報地價為每平方公
      尺176 元，96年1 月起之申報地價則為每平方公尺184 元
      ，業如前述。而原告補充理由狀繕本（載有請求之金額）
      係於97年9 月2 日送達予被告亥○○○（見第139 頁），
      是原告得請求自92年9 月3 日起至97年9 月2 日止相當於
      租金之利益。依此，92年9 月3 日起至92年12月止之利益
      金額為701 元（計算式：298 平方公尺144 元5%＝2,
      146 元，【2,146 元3/12月】＋【2,146 元28/365日
      】＝701 元）。93年1 月起至95年12月止之利益金額為7,
      867 元（計算式：298 平方公尺176 元5%3 年＝7,
      867 元）。96年1 月起至97年9 月2 日止之利益金額為4,
      585 元（計算式：298 平方公尺184 元5%＝2,742 元
      ，【2,742 元20/12 月】＋【2,742 元2/365 日】＝
      4,585 元）。故此部分5 年之利益金額共為13,153元（70
      1 元＋7,867 元＋4,585 元）。另原告得請求被告亥○○○自補充理由狀繕本送達之翌日即97年9 月3 日起，至交
      還上開土地之日止，按月給付之金額為228 元（計算式：
      298 平方公尺184 元5%12月＝228 元）。
    (3)被告卯○○部分：其占用之面積為287 平方公尺，1061號
      土地89年7 月起至92年12月止之申報地價為每平方公尺14
      4 元，93年1 月起至95年12月止之申報地價為每平方公尺
      176 元，96年1 月起之申報地價則為每平方公尺184 元，
      亦如前述。而原告之補充理由狀繕本係於97年9 月2 日送
      達予被告卯○○（見第136 頁），是原告得請求自92年9
      月3 日起至97年9 月2 日止相當於租金之利益。依此，92
      年9 月3 日起至92年12月止之利益金額為675 元（計算式
      ：287 平方公尺144 元5%＝2,066 元，【2,066 元
      3/12月】＋【2,066 元28/365日】＝675 元）。93年1
      月起至95年12月止之利益金額為7,577 元（計算式：287
      平方公尺176 元5%3 年＝7,577 元）。96年1 月起
      至97年9 月2 日止之利益金額為4,414 元（計算式：287
      平方公尺184 元5%＝2,640 元，【2,640 元20/12
      月】＋【2,640 元2/365 日】＝4,414 元）。故此部分
      5 年之利益金額共為12,666元（675 元＋7,577 元＋4,41
      4 元）。另原告得請求被告卯○○自補充理由狀繕本送達
      之翌日即97年9 月3 日起，至交還上開土地之日止，按月
      給付之金額為220 元（計算式：287 平方公尺184 元
      5%12月＝220 元）。
    (4)被告甲○○部分：其占用之面積為1,192 平方公尺，1061
      號土地89年7 月起至92年12月止之申報地價為每平方公尺
      144 元，93年1 月起至95年12月止之申報地價為每平方公
      尺176 元，96年1 月起之申報地價則為每平方公尺184 元
      ，亦如前述。而起訴狀繕本係於97年7 月10日送達予被告
      甲○○（見第30頁），是原告得請求自92年7 月11日起至
      97年7 月10日止相當於租金之利益。依此，92年7 月11日
      起至92年12月止之利益金額為4,070 元（計算式：1,192
      平方公尺144 元5%＝8,582 元，【8,582 元5/12月
      】＋【8,582 元21/365日】＝4,070 元）。93年1 月起
      至95年12月止之利益金額為31,469元（計算式：1,192 平
      方公尺176 元5%3 年＝31,469元）。96年1 月起至
      97年7 月10日止之利益金額為16,749 元（計算式：1,192
      平方公尺184 元5%＝10,966元，【10,966元18/12
      月】＋【10,966元10/365日】＝16,749元）。故此部分
      5 年之利益金額共為52,288元（4,070 元＋31,469元＋16
      ,749 元） 。另原告得請求被告甲○○自起訴狀繕本送達
      之翌日即97年7 月11日起，至交還上開土地之日止，按月
      給付之金額為914 元（計算式：1,192 平方公尺184 元
      5%12月＝914 元）。
    (5)被告子○○部分：其占用之面積合計為4,402 平方公尺（
      3,041 平方公尺＋1,361 平方公尺），而1061及88號土地
      89年7 月起至92年12月止之申報地價均為每平方公尺144
      元，93年1 月起至95年12月止之申報地價均為每平方公尺
      176 元，96年1 月起之申報地價則均為每平方公尺184 元
      ，有地價謄本及土地登記謄本各2 份可稽（見第6 至9 頁
      ）。而起訴狀繕本係於97年7 月10日送達予被告子○○（
      見第31頁），是原告得請求自92年7 月11日起至97年7 月
      10日止相當於租金之利益。依此，92年7 月11日起至92年
      12月止之利益金額為15,029元（計算式：4,402 平方公尺
      144 元5%＝31,694元，【31,694元5/12月】＋【31
      ,694 元 21/365日】＝15,029元）。93年1 月起至95年
      12月止之利益金額為116,213 元（計算式：4,402 平方公
      尺176 元5%3 年＝116,213 元）。96年1 月起至97
      年7 月10日止之利益金額為61,857元（計算式：4,402 平
      方公尺184 元5%＝40,498元，【40,498元18/12 月
      】＋【40,498元10/365日】＝61,857元）。故此部分5
      年之利益金額共為193,099 元（15,029元＋116,213 元＋
      61,857元）。另原告得請求被告子○○自起訴狀繕本送達
      之翌日即97年7 月11日起，至交還上開土地之日止，按月
      給付之金額為3,375 元（計算式：4,402 平方公尺184
      元5%12月＝3,375 元）。
七、綜上所述，原告依民法第767 條之規定，訴請：(一)被告寅○○應將1061號土地如附圖一所示編號(1)部分土地上之椰子樹
    等地上物除去，並將土地交還原告。(二)被告亥○○○應將10
    61號土地如附圖一所示編號(2)部分土地上之椰子樹等地上物
    除去，並將土地交還原告。(三)被告卯○○應將1061號土地如
    附圖一所示編號(3)部分土地上之椰子樹等地上物除去，並將
    土地交還原告。(四)被告甲○○應將1061號土地如附圖一所示
    編號(7)部分土地上之椰子樹、檳榔樹、鐵絲網與鐵門等地上
    物除去，並將土地交還原告。(五)被告子○○應將1061號土地
    如附圖一所示編號(5)部分土地上，及88號土地如附圖二所示
    編號(1)部分土地上之椰子樹、檳榔樹與鐵絲網等地上物除去
    ，並將土地交還原告。均有理由，應予准許。原告請求被告
    寅○○除去如附圖一所示編號(2)、(3)部分土地上之地上物，
    並交還該部分之土地、請求被告亥○○○除去如附圖一所示
    編號(1)、(3)部分土地上之地上物，並交還該部分之土地，及
    請求被告卯○○除去如附圖一所示編號(1)、(2)部分土地上之
    地上物，並交還該部分之土地，均屬無據，應予駁回。又原
    告訴請被告午○○、辰○○、巳○○、辛○○、壬○○、庚○○、癸○○、乙○○、丙○○、戊○○、丁○○、申○○
    、未○○及酉○○，應除去系爭土地上之地上物，並交還土
    地，亦無理由，應予駁回。再按「給付無確定期限者，債務
    人於債權人得請求給付時，經其催告而未為給付，自受催告
    時起，負遲延責任。其經債權人起訴而送達訴狀，或依督促
    程式送達支付命令，或為其他相類之行為者，與催告有同一
    之效力。」、「遲延之債務，以支付金錢為標的者，債權人
    得請求依法定利率計算之遲延利息。」、「應付利息之債務
    ，其利率未經約定，亦無法律可據者，週年利率為百分之五
    。」民法第229 條第2 項、第233 條第1 項前段及第203 條
    分別定有明文。從而，原告依不當得利之規定，請求：(一)被
    告寅○○應給付其15,572元，及自起訴狀繕本送達翌日即97
    年7 月11日起至清償日止，按週年利率5%計算之利息；暨自
    起訴狀繕本送達之翌日即97年7 月11日起，至交還上開土地
    之日止，應按月給付其272 元。(二)被告亥○○○應給付其13
    ,153 元 ，及自補充理由狀繕本送達之翌日即97年9 月3 日
    起至清償日止，按週年利率5%計算之利息；暨自補充理由狀
    繕本送達之翌日即97年9 月3 日起，至交還上開土地之日止
    ，應按月給付其228 元。(三)被告卯○○應給付其12,666元，
    及自補充理由狀繕本送達之翌日即97年9 月3 日起至清償日
    止，按週年利率5%計算之利息；暨自補充理由狀繕本送達之
    翌日即97年9 月3 日起，至交還上開土地之日止，應按月給
    付其220 元。(四)被告甲○○應給付其52,288元，及自起訴狀
    繕本送達之翌日即97年7 月11日起至清償日止，按週年利率
    5%計算之利息；暨自起訴狀繕本送達之翌日即97年7 月11日
    起，至交還上開土地之日止，應按月給付其914 元。(五)被告
    子○○應給付其193,099 元，及自起訴狀繕本送達之翌日即
    97年7 月11日起至清償日止，按週年利率5%計算之利息；暨
    自起訴狀繕本送達之翌日即97年7 月11日起，至交還上開土
    地之日止，應按月給付其3,375 元。均屬有據，應予准許；
    逾上開範圍之請求，均無理由，應予駁回。又因被告寅○○
    、亥○○○、卯○○係分別占用上開土地，而非共同占用同
    一範圍之土地，故原告訴請渠等連帶給付相當於不當得利之
    利益，尚屬無據，應予駁回。至原告請求被告午○○、辰○○、巳○○、辛○○、壬○○、庚○○、癸○○、乙○○、
    丙○○、戊○○、丁○○、申○○、未○○及酉○○，應連
    帶給付其相當於不當得利之利益，亦非有理，均應予駁回。
八、末按民事訴訟法第77條之2 第2 項規定，以一訴附帶請求損
    害賠償，不併算其價額，是原告前開主張相當於租金之損害
    賠償部分，既未併算其價額而未徵收此部分之裁判費，故此
    部分原告雖部分敗訴，然其主要之訴訟即除去地上物返還土
    地部分，就被告甲○○、子○○而言，仍全部勝訴，是本院
    依民事訴訟法第79條規定，認由被告甲○○、子○○負擔此
    部分訴訟全部之訴訟費用，應為適當。至原告就被告寅○○
    、亥○○○及卯○○有關除去地上物返還土地之主要訴訟，
    則係部分勝訴，而非全部勝訴，已如前述，故此部分本院乃
    依民事訴訟法第79條規定，酌由原告以10% 之比例分擔一部
    分之訴訟費用，而因被告寅○○、亥○○○、卯○○所占用
    之面積合計為940 平方公尺，被告甲○○占用之面積為1,19
    2 平方公尺，被告子○○占用之面積共為4,402 平方公尺，
    故被告寅○○、亥○○○、卯○○占用之面積比例約為15%
    （940 平方公尺6,534 平方公尺，小數點以下無條件進位
    ，因被告甲○○、子○○占用之面積比例，在小數點以下更
    小，是若前者不採無條件進位，將導致渠等5 人合計之比例
    僅有99%） ，此時原告應負擔此部分15% 之10% 之訴訟費用
    ，即2%（1510% ，小數點以下四捨五入），扣除2%後，被
    告寅○○、亥○○○、卯○○共應分擔13% 之訴訟費用，至
    渠3 人彼此間應分擔之比例則再以各自占用之面積比例計算
    ，附此說明。又本判決第1 、2 、3 、6 、7 、8 、9 、10
    項所命給付之金額與價額，均未逾50萬元，併依同法第389
    條第1 項第5 款之規定，依職權宣告假執行；原告此部分陳
    明願供擔保請准宣告假執行，即無必要。而本判決第4 、5
    項部分，原告陳明願供擔保聲請宣告假執行，經核無不合，
    爰各酌定相當之擔保金額宣告之。至原告其餘假執行之聲請
    ，因訴之駁回而失所附麗，爰併駁回之。
九、兩造其餘攻擊、防禦方法及未經援用之證據，經本院斟酌後
    ，認均不足以影響本判決之結果，自無逐一詳予論駁之必要
    ，末此敘明。
十、據上論結，本件原告之訴，為一部有理由，一部無理由，依
    民事訴訟法第79條、第85條第1 項但書、第389 條第1 項第
    5 款、第390 條第2 項，判決如主文。
中    華    民    國    98    年     6     月    8    日
                     民事第一庭  法  官  張以岳
以上正本係照原本作成。
如不服本判決，應於送達後20日內，向本院提出上訴狀並表明上
訴理由，如於本判決宣示後送達前提起上訴者，應於判決送達後
10日內補提上訴理由書（須附繕本）。
中    華    民    國    98    年     6     月    8    日
                                 書記官  林志憲


司法院資訊處製作；財團法人民間司法改革基金會備份。
